臺灣新北地方法院刑事判決
111年度易字第836號
公  訴  人  臺灣新北地方檢察署檢察官
被      告  曾文男





上列被告因侵占案件，經檢察官提起公訴（110年度偵字第29714
號），本院判決如下：
    主  文
曾文男犯侵占遺失物罪，處罰金新臺幣陸仟元，如易服勞役，以
新臺幣壹仟元折算壹日。未扣案之皮夾壹只及新臺幣壹仟元均沒
收，於全部或一部不能沒收或不宜執行沒收時，追徵其價額。
    事  實
一、曾文男於民國110年5月7日20時30分許，騎乘車牌號碼000-0
    000號機車，行經新北市○○區○○路0段000巷000號對面之道路
    時，見高旭德遺落於其所停放之車牌號碼000-0000號自小客
    車旁之皮夾1只(內有現金新臺幣1,000元及身分證、健保卡
    、汽、機車駕照、合作金庫信用卡等物)，竟意圖為自己不
    法之所有，撿拾上開皮夾後旋騎車離去，將之侵占入己。嗣
    高旭德發覺皮夾遺失報警處理，始經警循線查知上情。
二、案經高旭德訴由新北市政府警察局板橋分局報請臺灣新北地
    方檢察署檢察官偵查起訴。
    理  由
    理  由
一、關於證據能力之意見：
  ㈠按被告以外之人於審判外之言詞或書面陳述，除法律有規定
    者外，不得作為證據，刑事訴訟法第159條第1項固有明文。
    惟被告以外之人於審判外之陳述，經當事人於審判程序同意
    作為證據，法院審酌該言詞陳述或書面陳述作成時之情況，
    認為適當者，亦得為證據；當事人、代理人或辯護人於法院
    調查證據時，知有上開刑事訴訟法第159條第1項不得為證據
    之情形，而未於言詞辯論終結前聲明異議者，視為有前項之
    同意，刑事訴訟法第159條之5亦有明文。查本判決下列引用
    之被告以外之人於審判外之陳述，雖屬傳聞證據，惟因檢察
    官及被告曾文男（下稱被告）於本院審判期日均同意作為證
    據（被告僅爭執證明力，本院111年度易字第836號卷〔下稱
    本院卷〕第33頁），迄言詞辯論終結時亦均未聲明異議，本
    院審酌各該證據作成之情況，核無非法取證或證明力明顯偏
    低之瑕疵，以之作為證據，應屬適當，依前揭法條規定，認
    均有證據能力。
  ㈡次按刑事訴訟法第159條至第159條之5有關傳聞法則之規定，
    乃對於被告以外之人於審判外之言詞或書面陳述之供述證據
    所為之規範；至非供述證據之書證、物證則無傳聞法則規定
    之適用，如該非供述證據非出於違法取得，並已依法踐行調
    查程序，即不能謂其無證據能力。查下列非供述證據，並無
    證據證明係出於違法取得之情形，復經本院依法踐行調查程
    序，自均有證據能力。
二、認定犯罪事實所憑之證據及認定之理由：
    訊據被告固坦承其於前揭時地騎乘機車行經新北市○○區○○路
    0段000巷000號對面之道路時，自告訴人停放之汽車駕駛座
    旁之地面撿拾物品等情不諱（本院卷第31-34頁），惟矢口
    否認有何侵占遺失物之犯行，辯稱：我騎乘機車行經告訴人
    駕駛之汽車旁邊時，因機車腳踏墊上放置的蘇打餅乾不慎掉
    落地面，我因此折返回告訴人的汽車駕駛座旁邊撿拾掉落的
    蘇打餅乾，並非撿拾告訴人遺失的皮夾等語。惟查上揭事實
    ，業據證人即告訴人高旭德（下稱告訴人）於警詢時指述綦
    詳（偵卷第11-13頁），並有警員製作之職務報告（偵卷第5
    3頁）、監視器錄影畫面翻拍照片（偵卷第25-33頁）、檢察
    事務官勘驗筆錄（偵卷第55-65頁）附卷可稽。又告訴人於1
    10年5月7日20時29分2秒自上開汽車駕駛座下車時，身上掉
    落皮夾，隨後被告騎乘上開機車行經該處，旋在上開汽車前
    方暫停，並於同日20時29分50秒騎返上開汽車駕駛座旁停車
    並彎腰自地面撿拾物品，然後離去，告訴人旋於同日20時30
    分16秒返回上開汽車駕駛座，自告訴人掉落皮夾時起迄告訴
    人返回汽車駕駛座時止，全程僅約1分鐘又10餘秒左右，未
    見告訴人之機車腳踏墊上有蘇打餅乾或其他物品掉落在上開
    汽車左側之情形，其間亦無其他人經過上開汽車左側時有低
    身撿拾地上物品之動作，有前揭職務報告、監視器錄影畫面
    翻拍照片及檢察事務官勘驗筆錄可憑，足認告訴人遺失之上
    開物品確係被告撿拾取走。綜上所述，被告之上開辯解顯係
    畏罪卸責之詞，不足採信；本案事證明確，被告之犯行洵堪
    認定，應依法論科。
三、論罪之法律適用及量刑之審酌情形：
  ㈠核被告所為，係犯刑法第337條之侵占遺失物罪。又被告侵占
    告訴人遺失之皮夾1只，其內有現金新臺幣1,000元及身分證
    、健保卡、汽、機車駕照、合作金庫信用卡等物，業據告訴
    人於警詢時陳明在卷（偵卷第12頁反面），起訴書略載為皮
    夾1只(內有身分證、健保卡及現金新臺幣1,000元)，稍有未
    洽，因屬單純一罪關係，自應更明。
  ㈡爰以行為人之責任為基礎，並審酌被告騎乘機車行經上開地
    點時，撿拾告訴人掉落地面之皮夾，竟未思交由警方處理或
    供失物招領，反侵占入己，侵害告訴人之財產權，兼衡其侵
    占之物品種類及價值，自陳教育程度係國中畢業、現從事水
    電工程業、經濟狀況小康(本院卷第34頁)，暨犯後否認犯行
    之態度等一切情狀，量處如主文所示之罰金刑，並諭知易服
    勞役之折算標準。
四、沒收：
    按犯罪所得，屬於犯罪行為人者，沒收之；其沒收，於全部
    或一部不能沒收或不宜執行沒收時，追徵其價額；刑法第38
    條之1第1項前段、第3項分別定有明文。查被告因犯本案所
    得之皮夾1只及新臺幣1,000元，並未扣案，復核此部分之沒
    收及追徵，並無刑法第38條之2第2項規定「有過苛之虞、欠
    缺刑法上之重要性、犯罪所得價值低微，或為維持受宣告人
    生活條件之必要者，得不宣告或酌減之」之情事，爰依刑法
    第38條之1第1項前段、第3項規定宣告沒收，於全部或一部
    不能沒收或不宜執行沒收時，追徵其價額。至於被告侵占告
    訴人遺失之身分證、健保卡、汽、機車駕照、合作金庫信用
    卡，因經濟價值不高，且告訴人得申請掛失、註銷並補發新
    證件，則遺失之身分證、健保卡、汽、機車駕照、合作金庫
    信用卡即失其原有功能，即便追回，亦無實益，如予沒收或
    追徵，欠缺刑法上之重要性，參酌刑法第38條之2第2項規定
    ，爰不予宣告沒收或追徵，併此敘明。
據上論斷，應依刑事訴訟法第299條第1項前段，判決如主文。
本案經檢察官黃育仁提起公訴，檢察官宋有容到庭執行職務。
　　
中　　華　　民　　國　　111 　年　　12　　月　　14　　日
                  刑事第六庭    法　官  樊季康
上列正本證明與原本無異。
如不服本判決，應於判決送達後20日內敘明上訴理由，向本院提
出上訴狀 (應附繕本) ，上訴於臺灣高等法院。其未敘述上訴理
由者，應於上訴期間屆滿後20日內向本院補提理由書「切勿逕送
上級法院」。
                                書記官　黃莉涵
中　　華　　民　　國　　111 　年　　12　　月　　19　　日
附錄本案論罪科刑法條全文：
中華民國刑法第337條
意圖為自己或第三人不法之所有，而侵占遺失物、漂流物或其他
離本人所持有之物者，處1萬5千元以下罰金。